【裁判字號】    99,抗,92
【裁判日期】    991129
【裁判案由】    拍賣抵押物
【裁判全文】
臺灣臺北地方法院民事裁定                99年度抗字第92號
抗  告  人  劉嘉宏
            劉于莎
上  一  人
法定代理人  劉文斌
            李淑華
相  對  人  臺灣中小企業銀行股份有限公司
法定代理人  羅澤成
上列當事人間聲請拍賣抵押物事件，抗告人對於民國九十九年六
月二日本院九十九年度司拍字第一二五號裁定提起抗告，本院裁
定如下：
    主  文
抗告駁回。
抗告程序費用新臺幣壹仟元由抗告人負擔。
    理  由
一、按抵押權人於債權已屆清償期而未受清償者，得聲請法院拍
    賣抵押物，就其賣得價金而受清償；又不動產所有人設定抵
    押權後，得將不動產讓與他人，但其抵押權不因此而受影響
    ，民法第八百七十三條第一項、第八百六十七條定有明文。
    此等規定為最高限額抵押權所準用，同法第八百八十一條之
    十七並有明文。且前開規定，依民法物權編施行法第十七條
    之規定，於民法物權編修正前設定之最高限抵押權亦有適用
    。又聲請拍賣抵押物，原屬非訟事件，法院所為准許與否之
    裁定，無確定實體法上法律關係存否之性質，於債權及抵押
    權之存否，並無既判力。故祇須其抵押權已經依法登記，且
    債權已屆清償期而未受清償，法院即應為准許拍賣之裁定。
    而對於此項法律關係有爭執之人，為保護其權利，得提起訴
    訟，以謀解決，不得僅依抗告程序聲明其爭執，並據為廢棄
    准許拍賣抵押物裁定之理由（最高法院著有九十四年台抗字
    第二七○號裁定足參）。
二、相對人於原審聲請意旨略以：第三人劉碧齡於民國九十三年
    三月二十四日，以原審裁定附表所示不動產（下稱系爭房地
    ），為擔保其本人對相對人所負之債務，設定新台幣（下同
    ）一百二十萬元本金最高限額抵押權，存續期間自九十三年
    二月十九日起至一百四十三年二月十八日止，債務清償期依
    照各個契約約定清償日期，經登記在案。嗣劉碧齡於九十三
    年四月二日向聲請人借用一百萬元，約定分期攤還本息，如
    未依約履行，全部債務視為到期。詎劉碧齡未依約履行，依
    約應清償全部積欠債務。另劉碧齡雖將前開設定抵押之不動
    產於九十七年十月三日移轉抗告人，其上設定之抵押權不因
    此而受影響，為此聲請拍賣抵押物以資受償等語。
三、抗告意旨略以：相對人以其於九十八年一月二十二日為第三
    人弁天科技股份有限公司（下稱弁天公司）代償二百九十八
    萬四千七百十一元，因第三人劉碧齡為弁天公司之連帶保證
    人，且未依約清償該筆債務，而向本院聲請拍賣抵押物，惟
    劉碧齡已於九十七年八月二十二日將系爭房地售予抗告人，
    故系爭房地上之最高限額抵押權所擔保之債權已生確定事由
    ，該最高限額抵押權性質回復為普通抵押權，故抗告人僅就
    相對人所提劉碧齡信用報告書上記載之現存擔保債權餘額六
    十八萬一千元負清償責任，相對人以劉碧齡出售系爭房地以
    後對其所負保證債務，聲請拍賣抵押物，顯有未洽；又劉碧
    齡於相對人九十九年三月二十三日為本件拍賣抵押物之聲請
    前，曾就其另筆借款債務清償兩期借款本息至九十九年二月
    全部付清，爾後於九十九年三月至六月未有屆期未繳本息情
    事，並於九十九年五月十九日向相對人表示，願清償一百二
    十萬元，請相對人塗銷系爭房地之抵押權設定，抗告人則除
    於九十九年四月十九日發函相對人表示願代償債務外，業依
    相對人所提出連線作業查詢單所載未償餘額六十九萬七千零
    四十八元，如數提存法院以代清償，足見系爭房地所擔保債
    權已不存在，為此提起抗告等語。
四、經查，原審依相對人提出之系爭土地暨建物登記謄本、抵押
    權設定契約書、他項權利證明書、其他特約事項、借據暨授
    信約定書、連線作業查詢單等影本為據，認相對人主張抵押
    債務人劉碧齡前向其借款一百萬元，惟僅繳息至九十八年十
    一月二日止，即未依約償還本息，該筆債務已視為全部到期
    ，相對人債權已屆清償期而未受償，嗣抵押物雖移轉登記予
    抗告人，但於相對人之抵押權不受影響，而為准許拍賣抵押
    物之裁定，於法並無不合。雖抗告人以前揭情詞爭執，惟就
    相對人於九十九年三月二十三日聲請本件拍賣抵押物時，抵
    押債務人劉碧齡確有借款一百萬元，依相對人提出之連線作
    業查詢單尚欠六十九萬七千零四十八元一事（參見抗告理由
    補充狀第二頁及附件八提存書）並不否認，再依抗告人提出
    之劉碧齡存款交易明細查詢單，記載劉碧齡就前揭借款於九
    十八年十一月十七日繳納本息七千三百五十五元計息至同年
    十一月二日止後，迄九十九年二月二十四日始再繳納本息（
    見前揭補充理由狀附件六第二頁），而依劉碧齡與相對人所
    立借據，該筆借款應按月於每月二日繳納本息，如未依約繳
    納即視為全部到期（見相對人提出借據第二條暨授信約定書
    第五條），足認劉碧齡就該筆借款確於九十八年十二月二日
    、九十九年一月二日、及至九十九年二月二日，均未依約繳
    納本息，相對人據此將該筆借款視為全部到期而聲請拍賣抵
    押物，原審依形式審查認其抵押權已經依法登記，且債權已
    屆清償期而未受清償，故為准許拍賣抵押物之裁定，自無不
    合。至於劉碧齡嗣於九十九年二月二十四日再恢復繳納本息
    ，並無礙於該筆借款債務已視為全部到期，相對人債權已屆
    清償期而未受清償之事實存在，而嗣後繳納本息金額若干、
    已繳納本息至何時，乃至劉碧齡或抗告人有無清償意願，嗣
    後實際有無清償或提存法院，均屬實體法上之爭執，抗告人
    應另提起訴訟以資解決，尚非本件非訟程序所得審究。另抗
    告人所指劉碧齡所負保證第三人弁天公司債務，並非相對人
    於
    本件拍賣抵押物聲請時所主張，抗告意旨認相對人以該筆保
    證債務聲請拍賣抵押物，尚有誤會，且該筆保證債務是否為
    本件最高限額抵押權擔保所及，亦屬實體法上之爭執，並無
    礙於原審依相對人提出之借據暨授信約定書、連線作業查詢
    單等影本，形式上審查認抵押債務人劉碧齡確有借款並已屆
    清償期，相對人未受清償而其債權已視為到期之事實。從而
    ，原審准許拍賣抵押物之裁定，並無違誤，抗告意旨指摘原
    裁定不當，求予廢棄，為無理由，應予駁回。
五、據上論結，本件抗告為無理由，爰依非訟事件法第二十一條
    第二項、第二十四條第一項、第四十六條、民事訴訟法第四
    百九十五條之一第一項、第四百四十九條第一項、第九十五
    條、第七十八條，裁定如主文。
中    華    民    國    99    年    11    月    29    日
                  民事第一庭審判長法  官  朱漢寶
                                  法  官  陳文正
                                  法  官  劉台安
以上正本係照原本作成。
如不服本裁定，僅得於收受本裁定正本送達後十日內，以適用法
規顯有錯誤為理由，委任律師為訴訟代理人向本院提出再抗告狀
，並繳納再抗告裁定費新台幣一千元。
中    華    民    國    99    年    11    月    29    日
                                  書記官  曹瓊文

司法院資訊處製作；財團法人民間司法改革基金會備份。
